【裁判字號】    98,交聲,1468
【裁判日期】    990115
【裁判案由】    聲明異議
【裁判全文】
臺灣臺南地方法院交通事件裁定        98年度交聲字第1468號
移送機關    交通部公路總局嘉義區監理所麻豆監理站
異議人即
受處分人    甲○○
上列異議人即受處分人因違反道路交通管理處罰條例案件，對於
交通部公路總局嘉義區監理所麻豆監理站民國98年11月3日所為
之裁決處分（處分案號：麻監裁罰字第裁75-M00000000號）聲明
異議，本院裁定如下：
    主    文
異議駁回。
    理    由
一、原處分意旨略以：異議人即受處分人甲○○（下稱異議人）
    騎乘車牌號碼JTF-333號重型機車，於民國98年9月7日7時25
    分許，行經臺南縣台19線省道學甲德安寮路口時，因闖紅燈
    ，經臺南縣警察局學甲分局警員攔停製單舉發，嗣經移送機
    關即交通部公路總局嘉義區監理所麻豆監理站（下稱原處分
    機關）以其違規事證明確，依道路交通管理處罰條例第53條
    第1項、第63條第1項第3款（原處分漏載第1項第3款）及違
    反道路交通管理事件統一裁罰基準表之規定，裁處異議人罰
    鍰新臺幣（下同）1,800元，並記違規點數3點等語。
二、聲明異議意旨略以：當天異議人駕車穿越該交岔路口時，燈
    光號誌為黃燈，並非闖紅燈，而舉發警員攔查的位置，只可
    目視路口號誌燈之運作情形，但對於路口的道路標線有視線
    上的阻礙，怎能確認異議人是闖紅燈，而不是搶在號誌燈轉
    為紅燈前已穿越路口。又警員來函指出依現行法令不需提供
    相關照相或攝影存證，異議人針對此一法令甚感不公，為此
    聲明異議等語。
三、按汽車駕駛人，行經有燈光號誌管制之交岔路口闖紅燈者，
    處1,800元以上5,400元以下罰鍰；並記違規點數3點，道路
    交通管理處罰條例第53條第1項、第63條第1項第3款分別定
    有明文。
四、經查：
  (一)異議人騎乘車牌號碼JTF-333號重型機車，於上開時地因闖
    紅燈，經臺南縣警察局學甲分局警員攔停製單舉發，並經原
    處分機關裁處如前所述之裁罰等情，有臺南縣警察局98年9
    月7日南縣警交字第M00000000號舉發違反道路交通管理事件
    通知單及原處分機關98年11月3日麻監裁罰字第裁75-M00000
    000號裁決書各1份附卷可稽。
  (二)異議人雖否認有闖紅燈之行為，並以前詞置辯，然此業據證
    人即舉發本件之乙○○○○於本院99年1月8日調查時到庭結
    證稱：「（本件是否你舉發，情形如何？）是的。當時我們
    在臺19線舉發路口前方200多公尺處，執行交通整理勤務，
    那時是我與另外一位同事一起執勤。是我看到受處分人闖紅
    燈後，由我將他攔停，告知他闖紅燈，當時他說他沒有注意
    到號誌燈狀態。然後我就要求他出示駕照、行照，我拿他的
    駕照、行照準備要開單告發，他就要我開輕一點。製單過程
    中他沒有什麼異議，就站在旁邊，製單完畢之後，我要請當
    事人簽名，那時候他就開始有爭議，叫我出示路口監視器，
    證明他闖紅燈的事實，我跟他表示該路口沒有裝設監視器，
    之後他就拒簽舉發單，我便告知他若他拒簽，我們會用將舉
    發單寄到他家的方式通知他。」、「（攔下受處分人時，有
    無要他轉身看當時的燈號？）有。他回頭看時，就說他沒有
    注意看燈號是何時。」、「（告知他違規時，他有無說什麼
    ？）他說他沒有注意看燈號。」、「（有無表示你看錯燈號
    ？）沒有。」「（提示臺南縣警察局學甲分局98年12月8日
    南縣學警市字第0980012243號函檢附之報告書及取締路口現
    場圖、照片等，問：該現場圖、報告書及照片，是否都是你
    製作？）是的。」、「（在報告書上所載從照片位置看第一
    路口及第二路口燈號，你如何判斷受處分人闖紅燈？）車輛
    從臺19線北上往鹽水方向【即我於照片上標記的位置】過來
    。」、「（照片部分，你是看北上第一支號誌燈桿？）我們
    的位置，北上的第一及第二燈桿都可以看到。」、「（你們
    的位置是否可以看到停止線？）因為那裡有個彎道，停止線
    那裡有紐澤西護欄遮住。我們的位置是看不到停止線，但是
    停止線與紅綠燈燈桿是切齊的。」、「（如何判斷受處分人
    在紅燈之後越過停止線？）以他在紅燈亮起後，車子通過第
    一及第二號誌燈桿來判斷。第一號誌燈桿是跟停止線對齊的
    。」、「（當時他的機車是騎在何處？）騎在機車優先道。
    」、「（他騎在機車優先道，並非騎在內車道，你如何判斷
    他何時越過燈桿？）在紅綠燈路口，我們是看不到他機車騎
    在那個車道上，是他轉彎過來時才看到他的車子騎在機車優
    先道上。」、「（所以你們是在紅燈亮起後，看到受處分人
    的車子越過第一號誌燈桿？）是的，我們是在紅燈亮起後，
    看到他的車子越過第一號誌燈桿。」、「（對於異議人所述
    有何意見？）一般黃燈的時間約2、3秒時間，當時我看到異
    議人確實是在紅燈亮起後，越過燈桿闖紅燈騎過來的。」等
    語（見本院該日訊問筆錄），並有臺南縣警察局學甲分局98
    年12月8日南縣學警四字第0980012243號函檢附之臺南縣警
    察局學甲分局宅港派出所報告書及取締路口現場圖各1份、
    現場照片6幀附卷可參。
  (三)又本院檢視前開臺南縣警察局學甲分局檢送之現場照片，其
    中編號2之照片，顯示異議人違規路口之交通號誌燈桿與道
    路交通標線即停止線對齊，亦即當車輛通過該交通號誌桿時
    ，同時會通過停止線；再就編號5、6之現場照片觀之，舉發
    員警所在位置，確實能夠看到省道臺19線上之車輛行進或停
    止暨南下車道交通號誌燈變換之情形，因此，證人即舉發乙
    ○○○○證稱其於當日所處之位置望向該路口，所見之第一
    支交通號誌桿即為上開與交通標線對齊之交通號誌桿，且可
    見該路口車輛行駛之情形等語，自堪採憑，是異議人主張舉
    發警員攔查的位置，只可目視路口號誌燈之運作情形，但對
    於路口的道路標線有視線上的阻礙，怎能確認異議人是闖紅
    燈云云，應無可採。
  (四)復按警方取締交通違規事件，其以照相、錄影方式取證者，
    固足為違規之證明，惟鑑於交通違規事實往往驟然而現、稍
    縱即逝，若硬性要求舉發員警不分違規情節一律必須預留證
    據，俾便事後提出供法院審查，除有現實技術可行性之困難
    外，將大幅提高交通管理之行政成本，並嚴重削弱道路交通
    管理之行政效能，此絕非立法者制定道路交通管理法規之本
    意。是縱員警舉發本件違規之時並未完整採證，然對於未依
    號誌行駛之瞬間違規事件，係有賴員警發現違規情事而製單
    舉發，尚難期待舉發員警能迅即拍照存證或為其他之舉證。
    本件證人為依法執行勤務之警員，與異議人毫無怨懟，衡情
    當無自陷偽證罪而構詞誣賴異議人之理，異議人之違規行為
    既經本件製單之乙○○○○於本院調查時證稱異議人確實是
    在紅燈亮起後，越過燈桿闖紅燈騎過來等語在卷，而其所述
    之內容核無矛盾或違背經驗法則之處，其證詞應可採信，而
    得為本院判斷之依據。異議人雖稱其是搶在號誌燈轉為紅燈
    前已穿越路口云云，惟未提出確實事證以供本院調查，是其
    所辯尚非可信，異議人確有上揭違規行為應可認定。
  (五)至於異議人當庭所提出之新聞報導數則，核與本件情形不盡
    相同，無法比附援引，併為敘明。
五、綜上所述，異議人騎乘車牌號碼JTF-333號重型機車，有於
    上開時地闖紅燈之違規行為，既可認定，則原處分機關依道
    路交通管理處罰條例第53條第1項、第63條第1項第3款 (原
    處分漏載第1項第3款）及違反道路交通管理事件統一裁罰基
    準表之規定，裁處異議人罰鍰1,800元，及記違規點數3點之
    處分，於法核無不當。本件異議為無理由，應予駁回。
六、據上論斷，應依道路交通管理處罰條例第87條第2項、道路
    交通案件處理辦法第19條，裁定如主文。
中    華    民    國    99    年    1     月    15    日
                      交通法庭  法  官  張家瑛
以上正本證明與原本無異。
如不服本裁定，應於收受送達後5日內向本院提出抗告狀。（應
附繕本）
                                書記官  李淑惠
中    華    民    國    99    年    1     月    18    日


司法院資訊處製作；財團法人民間司法改革基金會備份。
